【裁判字號】    99,訴,313
【裁判日期】    991126
【裁判案由】    偽造文書等
【裁判全文】
臺灣花蓮地方法院刑事判決               99年度訴字第313號
公  訴  人  臺灣花蓮地方法院檢察署檢察官
被      告  鄭福生
上列被告因偽造文書等案件，經檢察官提起公訴（99年度偵字第
1827號），被告於準備程序進行中就被訴事實為有罪之陳述，經
告知簡式審判程序之旨，並聽取當事人之意見後，本院裁定由受
命法官獨任進行簡式審判程序，並判決如下：
    主  文
鄭福生服用酒類，不能安全駕駛動力交通工具而駕駛，處拘役伍
拾玖日，如易科罰金，以新臺幣壹仟元折算壹日。又偽造署押，
足以生損害於公眾及他人，處有期徒刑月，如易科罰金，以新
臺幣壹仟元折算壹日。如附表所示偽造之署名及指印，均沒收。
    事  實
一、鄭福生曾因犯不能安全駕駛動力交通工具罪，經本院以95年
    度花交簡字第671號簡易判決判處拘役 40日，如易科罰金，
    以新臺幣1千元折算1日，於民國96年5月6日縮刑期滿執行完
    畢。復因竊盜案件，經本院以97年度易字第 449號判決判處
    有期徒刑6月，如易科罰金，以新臺幣 1千元折算1日確定，
    又因違反自來水法案件，經本院以 97年度花簡字第218號簡
    易判決判處有期徒刑3月，如易科罰金，以新臺幣1千元折算
    1日確定，接續執行，於98年9月 1日准予易服社會勞動出監
    ，嗣因未繼續履行社會勞動，而撤銷易服社會勞動，並經通
    緝到案後，於99年7月4日始執行完畢（均不致使本件構成累
    犯）。鄭福生為鄭福春之兄，因而知悉鄭福春之年籍資料。
    其明知服用酒類致不能安全駕駛時，即不得駕駛動力交通工
    具，竟於99年4月4日18時許，在花蓮縣玉里鎮大禹里部落服
    用酒類，至同日20時許，已處於不能安全駕駛之狀態，猶駕
    駛車牌號碼 6463-GZ號自用小貨車自上址出發，往花蓮縣玉
    里鎮長良里方向行駛。嗣於同日20時19分許，行經花蓮縣玉
    里鎮大禹里舊台九線酸柑34號前時，因右側超車車身搖擺不
    定，為花蓮縣警察局玉里分局警員攔檢盤查，並因其身上有
    濃厚酒味，為警於同日20時19分許對之實施酒精濃度測試，
    測得其吐氣所含酒精濃度高達每公升1.60毫克，為警觀察結
    果，復有意識模糊、多語情事，顯然無法安全駕駛。詎鄭福
    生竟因竊盜、違反自來水法案件遭通緝（臺灣花蓮地方法院
    檢察署花檢家偵忠緝字第000905號、花檢家執己緝字第0009
    90號），為掩飾其身分、規避交通違規責任及逃避警方查緝
    ，竟另基於偽造署押之犯意（起訴書誤載為行使偽造私文書
    之犯意），冒用鄭福春名義，在酒精濃度檢測單「被測人」
    欄上偽造「鄭福春」之署名1枚、按捺指印1枚，在花蓮縣警
    察局玉里分局查獲涉嫌公共危險案件不能安全駕駛簡易測試
    紀錄表（起訴書誤載為生理平衡檢測表）受測者（簽章）欄
    上偽造「鄭福春」之署名1枚、按捺指印1枚，足以生損害於
    鄭福春及警察機關取締酒醉駕車、偵辦案件之正確性；嗣經
    警帶同鄭福生至花蓮縣警察局玉里分局大禹派出所製作調查
    筆錄時，復冒用鄭福春名義，於同日21時30分許及同日22時
    許，接續在調查筆錄應告知事項欄「受詢問人」處，偽造「
    鄭福春」之署名1枚、按捺指印1枚，在調查筆錄末「受詢問
    人」處偽造「鄭福春」之署名 1枚，足以生損害於鄭福春及
    警察機關偵查犯罪、製作筆錄之正確性。嗣於同日為警察覺
    有異，調閱鄭福春之資料照片比對，始查悉上情。
二、案經花蓮縣警察局玉里分局報告臺灣花蓮地方法院檢察署檢
    察官偵查起訴。
    理  由
一、上揭事實，業據被告鄭福生於警詢、檢察官偵訊及本院審理
    中均坦承不諱，核與被害人鄭福春於本院準備程序中陳述情
    節相符，並有被告冒用鄭福春名義之調查筆錄、花蓮縣警察
    局道路交通「涉嫌公共危險案」當事人酒精測定紀錄表及所
    黏貼之酒精濃度檢測單、花蓮縣警察局玉里分局查獲涉嫌公
    共危險案件不能安全駕駛簡易測試紀錄表、刑法第185條之3
    案件測試觀察紀錄表各乙份、花蓮縣警察局舉發違反道路交
    通管理事件通知單 2紙在卷可稽，足徵被告自白與事實相符
    。本件事證明確，被告犯行均洵堪認定，應依法論科。
二、按刑法上之偽造署押罪，係指單純偽造簽名、畫押而言，僅
    在於表示簽名者個人身分，以作為人格同一性之證明，除此
    之外，再無任何其他用意者，最高法院 85年度台非字第146
    號判決意旨可資參照。故倘行為人係以簽名之意，於文件上
    簽名，且該簽名僅在於表示簽名者個人身分，以作為人格同
    一性之證明，除此之外，再無任何其他用意者，即係刑法上
    所稱之「署押」，若於作為人格同一性之證明之外，尚有其
    他法律上之用意（例如表示收受某物之用意而成為收據之性
    質、表示對於某事項為同意之用意證明）者，即應該當刑法
    上之「私文書」。又按捺指印畫押，因該指印同為代表被冒
    用者之姓名，作用及效力與署名無異，且署名與捺印係出於
    同一個偽造署押之犯意，是其所按指印雖為被告自己所有，
    要屬同一偽造署押之犯行。經查：警察將酒精濃度檢測單交
    給被測人簽名及按捺指印之目的則係在供被測人確認測定值
    內容，性質如同受詢問人在詢問筆錄上簽名，目的係供受詢
    問人確認筆錄內容之記載是否正確，且警察並未另行交付酒
    精濃度檢測單供被測人收執，足見酒精測試單並不具收據之
    性質，是受測人在酒精濃度檢測單上所為之簽名及按捺指印
    ，僅顯示其係處於受通知者之地位，尚不能表示其係有製作
    何種文書之意思及曾為何項之意思表示。同理，在不能安全
    駕駛簡易測試紀錄表上所為之簽名及按捺指印，亦僅係供受
    測者確認測試之內容，亦不具收據性質，作為人格同一性之
    證明，並無表彰其他法律上之用意。又司法警察或司法警察
    官於詢問犯罪嫌疑人時所製作之詢問筆錄，係記載對於犯罪
    嫌疑人之詢問及其陳述，其內容當然含有受詢問人之意思表
    示，因該筆錄為公務員職務上所製作之文書，故為公文書之
    一種。受詢問人雖亦在筆錄之末簽名、蓋章或按指印，以擔
    保該筆錄之憑信性，但不能因此即認為該筆錄係受詢問人所
    製作，而變更其公文書之性質，仍屬公務員職務上所製作之
    公文書，非被告所製作之私文書。原判決論以偽造署押罪，
    尚無不合，最高法院91年度台非字第 294號判決意旨參照。
    從而在酒精濃度檢測單、不能安全駕駛簡易測試紀錄表及調
    查筆錄上偽造他人簽名及按捺指印，均屬單純偽造署押行為
    。
三、核被告酒後駕車之所為，係犯刑法第185條之3之服用酒類不
    能安全駕駛而駕駛動力交通工具罪。其於酒精濃度檢測單、
    不能安全駕駛簡易測試紀錄表及調查筆錄上偽造他人簽名及
    按捺指印之行為，則係犯刑法第217條第1項之偽造署押罪。
    公訴意旨認被告在前開文件上偽造「鄭福春」之署名及捺按
    指印，係涉犯同法第216條、第210條之行使偽造私文書罪，
    尚有未洽，惟起訴事實相同，爰依法變更起訴法條。再被告
    違規後，因遭通緝，為掩飾其身分、規避交通違規責任及逃
    避警方查緝，而冒用「鄭福春」名義，主觀上當然有自始至
    終在同一刑事案件各階段中偽造署押之意思，因此各個舉動
    不過為犯罪行為之一部，是同一案件中之數偽造署押行為可
    視為一程序之數個階段，不過係行為接續而完成整個犯罪，
    顯係基於單一犯意接續所為，侵害單一法益，應包括於一行
    為予以評價，為接續犯。被告所犯前揭 2罪，犯意各別，行
    為不同，應予分論併罰。爰審酌被告前已犯不能安全駕駛動
    力交通工具罪，經本院判處科刑，並已執行完畢，復為本件
    犯行，足徵其克制自己不在酒後駕車之意志薄弱，又其明知
    酒精成分對人之意識能力具有不良影響，超量飲酒後將導致
    對於周遭事務之辨識及反應能力較平常薄弱，倘駕駛自用小
    貨車行駛於道路上，將對自身及一般往來公眾造成高度危險
    ，仍於服用酒類後，貿然上路，為警測得之酒精濃度高達每
    公升1.60毫克，並有右側超車，車身搖擺不定之危險駕駛狀
    態，顯已大幅提升用路人之危險；另其因遭通緝，為掩飾其
    身分、規避交通違規責任及逃避警方查緝，而冒用其弟「鄭
    福春」名義，造成鄭福春之困擾，受有損害，並影響警察機
    關追緝通緝犯、犯罪偵查及交通違規之事件之舉發與管理，
    危害非輕，兼衡其犯罪之手段平和，鄭福春亦請求本院從輕
    量刑，及犯後坦承犯行之態度等一切情狀，分別量處如主文
    所示之刑，並均諭知易科罰金之折算標準，以示懲儆。
四、如附表所示偽造「鄭福生」之署名及指印，不問屬於犯人與
    否，均依刑法第219條之規定，宣告沒收之。
據上論斷，應依刑事訴訟法第273之1條第1項、第 299條第1項前
段、第300條，刑法第185條之3、第217條第1項、第41條第1項前
段、第219條，刑法施行法第1條之1第1項，判決如主文。
本案經檢察官簡淑如到庭執行職務。
中    華    民    國    99    年    11    月    26    日
                  刑事第二庭    法  官  張宏節
以上正本證明與原本無異。
如不服本判決應於收受送達後10日內向本院提出上訴書狀，並應
敘述具體理由。其未敘述上訴理由者，應於上訴期間屆滿後20日
內向本院補提理由書(均須按他造當事人之人數附繕本)「切勿逕
送上級法院」。告訴人或被害人如對於本判決不服者，應具備理
由請求檢察官上訴，其上訴期間之計算係以檢察官收受判決正本
之日期為準。
中    華    民    國    99    年    11    月    26    日
                                書記官
附錄本判決論罪之法律條文：
中華民國刑法第185條之3：
服用毒品、麻醉藥品、酒類或其他相類之物，不能安全駕駛動力
交通工具而駕駛者，處1年以下有期徒刑、拘役或科或併科15 萬
元以下罰金。
中華民國刑法第217條第1項
偽造印章、印文或署押，足以生損害於公眾或他人者，處3 年以
下有期徒刑。
附表：
┌──┬─────┬───────┬──────────┐
│編號│  時間    │   文件名稱   │偽造之署名及指印    │
├──┼─────┼───────┼──────────┤
│ 1  │99年4月4日│酒精濃度檢測單│「被測人」欄上偽造之│
│    │20時19分許│              │「鄭福春」之署名 1枚│
│    │          │              │ 、指印 1枚。       │
│    │          │              │                    │
│    │          │              │                    │
├──┼─────┼───────┼──────────┤
│ 2  │99年4月4日│不能安全駕駛簡│「受測人」（簽章）欄│
│    │20時19分許│易測試紀錄表  │上偽造之「鄭福春」之│
│    │          │              │署名1枚、指印1枚。  │
│    │          │              │                    │
│    │          │              │                    │
├──┼─────┼───────┼──────────┤
│ 3  │99年4月4日│調查筆錄      │ 調查筆錄應告知事項 │
│    │21時30分及│              │ 欄「受詢問人」處上 │
│    │同日22時許│              │ 偽造之「鄭福春」之 │
│    │          │              │ 署名1枚、指印1枚， │
│    │          │              │ 及調查筆錄末「受詢 │
│    │          │              │ 問人」處偽造「鄭福 │
│    │          │              │ 春」之署名1枚。    │
└──┴─────┴───────┴──────────┘

司法院資訊處製作；財團法人民間司法改革基金會備份。
